【裁判字號】    95,訴,1252
【裁判日期】    951207
【裁判案由】    損害賠償
【裁判全文】
臺灣臺北地方法院民事判決              95年度訴字第1252號
原      告  甲○○
被      告  丙○○
            張詠富
    （原名為乙○○）現因案於臺灣臺東監獄東成分監執行中
上列當事人間請求損害賠償事件，本院於民國95年11月17日言詞
辯論終結，判決如下：
    主  文
被告丙○○應給付原告新台幣貳佰肆拾捌萬元，及自民國八十七
年三月二十七日起至清償日止，按年息百分之五計算之利息。
原告其餘之訴駁回。
訴訟費用由被告丙○○負擔五分之三，餘由原告負擔。
本判決第一項於原告以新台幣捌拾貳萬柒仟元為被告丙○○供擔
保後，得假執行。
原告其餘假執行之聲請駁回。
    事實及理由
一、按當事人得以合意定第一審管轄法院，民事訴訟法第24條第
    1項前段定有明文。 查本件兩造已於不動產買賣契約第12條
    約定以本院為第一審管轄法院，則本院就本件訴訟自有管轄
    權，先予敘明
二、被告丙○○經合法通知，未於言詞辯論期日到場，查無民事
    訴訟法第386條所列各款情事，爰依原告之聲請， 由其一造
    辯論而為判決。
三、原告方面：
  (一)原告起訴主張：被告丙○○於民國（下同）83年7月27日與
    原告簽訂不動產買賣契約，向原告買受其所有坐落於台北市
    內湖區○○段○○段15地號土地及其上建號3704號門牌號碼
    台北市○○區○○路136巷29弄45號之房屋（下稱系爭房地
    ），總價金為新臺幣（下同）820萬元，約定由被告丙○○
    承受原告向台北區中小企業銀行（嗣於87年改制為台北國際
    商業銀行）之房屋貸款670萬元及信用貸款150萬元之債務以
    代價金之給付，嗣原告並依約將系爭房地所有權移轉登記予
    被告丙○○指定之被告張詠富（原名乙○○），詎被告二人
    於系爭房地所有權移轉登記後，並未依辦理承受上揭820萬
    元之借款債務，亦拒不向第三人台北區中小企業銀行繳納本
    息，致系爭房地於85年1月25日遭法院查封，嗣於86年間，
    經臺灣士林地方法院85年度執字第301號執行事件以572萬元
    拍定，旋於86年4月3日登記予拍定人黃嚥珠，上開貸款未獲
    清償部分，仍由原告及上開貸款之連帶保證人負清償之責。
    依買賣契約之約定，上開820萬元之債權應由被告二人概括
    承受，並應負履約之連帶保證責任，而系爭房地業經拍賣，
    被告二人已無法回復原狀，而為給付不能，爰依買賣契約之
    法律關係請求被告給付買賣價金及依民法第215條、第216條
    請求賠償所受損害。並聲明：(一)被告應連帶給付原告248萬
    元及自87年3月27日起至清償日止按年息百分之5計算之利息
    。(二)陳明願供擔保請准宣告假執行。
二、被告方面
  (一)被告丙○○部分：其未於言詞辯論期日到場，亦未提出任何
    書狀爭執。
  (二)被告張詠富部分：伊有將名義借給被告丙○○，其他的事情
    伊不清楚，伊曾被訴詐欺亦係判決無罪，當時伊在南部，伊
    只是把資料交給被告丙○○，伊不清楚什麼時候過戶，被告
    丙○○與原告間之買賣契約如何約定，伊亦不清楚等語。
三、原告主張與被告丙○○於83年7月27日簽訂不動產買賣契約
    ，由被告丙○○向原告買受系爭房地，約定買賣價金為820
    萬元，並應由被告丙○○代向台北區中小企業銀行清償原告
    積欠之房屋貸款670萬元及信用貸款150萬元（合計820萬元
    ）以代價金之給付，嗣原告已於84年9月11日依約將系爭房
    地登記予被告丙○○指定之被告張詠富，惟被告丙○○並未
    依約向台北區中小企業銀行清償上開820萬元之債務，亦未
    按期繳納本息，台北區中小企業銀行乃於85年1月11日持拍
    賣抵押物裁定向臺灣士林地方法院聲請強制執行，並於85年
    1 月25日查封系爭房地，嗣系爭房地於86年3月6日經第三人
    黃嚥珠以572萬元拍定，已於86年4月3日移轉登記予黃嚥珠
    等情，業據其提出不動產買賣契約、不動產異動索引資料、
    臺灣士林地方法院86年3月24日士院仁執莊字第7514號不動
    產權利移轉證書各一份附卷可參（附本院卷第6頁至11頁）
    ，並經本院依職權調閱臺灣士林地方法院85年度執字第301
    號執行卷宗查閱屬實，復為被告張詠富所不爭執，而被告丙
    ○○已受合法通知，而未於言詞辯期日到場，復未提出書狀
    爭執，依民事訴訟法第280條第3項、第1項之規定視同自認
    ，是原告之主張應堪信為真實。
四、經查，依兩造所簽訂之不動產買賣契約附註條款第3項約定
    ：「買方同意於過戶完成三個月．．並還清原有銀行貸款約
    新台幣捌佰貳拾萬元。」，則原告已於84年9月11日依約將
    系爭房地登記予被告丙○○指定之被告張詠富，已如前述，
    則依約被告丙○○應於84年12月11日還清原告積欠台北區中
    小企業銀行之貸款以代買賣價金之支付，惟被告丙○○既未
    依約清償上述貸款，而系爭房地復因上述貸款未清償而遭拍
    賣，原告自得依約請求被告丙○○給付買賣價金，且被告丙
    ○○自84年12月11日即應負給付遲延之責任，則原告依買賣
    契約之法律關係請求被告給付買賣價金248萬元及自87年3月
    27日起至清償日止按年息百分之5計算之遲延利息，於法尚
    無不合。
五、至於被告張詠富辯稱：伊僅係將名義借給被告丙○○，其他
    的事情伊不清楚，亦不清楚被告丙○○與原告間之買賣契約
    如何約定等語，經查，本件原告曾向被告丙○○、張詠富提
    出詐欺之刑事告訴，嗣經臺灣高等法院調查審理後，認被告
    丙○○於斯時均係資力不足、經濟狀況欠佳之人，猶向甲○
    ○購買系爭房地，並登記予財力不佳之人頭張詠富，復未依
    約辦理承受原貸款手續，未支出分文即取得系爭房地產權，
    致甲○○於出售系爭房地後仍遭台北區中小企業銀行催討債
    務，被告丙○○顯有不法詐財之意圖，而判處有期徒刑二年
    六月確定在案，被告張詠富則自83年5月19日起在台灣明德
    外役監獄服刑，於84年1月28日始因假釋而出監，而原告與
    被告丙○○係於83年7月27日簽訂不動產買賣契約，則被告
    丙○○詐騙甲○○出售系爭房地時，被告張詠富猶在監服刑
    ，自不可能與被告丙○○共同行騙，而判決被告張詠富無罪
    確定，此有該院87年度上易字第5424號刑事判決一份附卷可
    稽（附本院卷第160至162頁、第166頁、第170頁），復有臺
    灣高等法院出入監簡列表一份可資佐證（附本院卷第173 頁
    ），是以被告張詠富所辯上揭情詞，應堪採信。至原告雖主
    張依買賣契約第5條之約定，被告張詠富應負履約之連帶保
    證責任，惟查，買賣契約第5條係約定：「辦理產權移轉登
    記時，有關權利人名義，得由甲方自定，乙方絕無異議，但
    甲方應負履約之連帶保證責任，並自願放棄先訴抗辯權。」
    ，然上開買賣契約之甲方僅為丙○○一人，乙方則為甲○○
    ，被告張詠富並非契約之當事人，且依上開約定內容亦無從
    認定系爭房地之指定登記名義人須負履約之連帶保證責任，
    是原告依約請求被告張詠富連帶給付買賣價金或賠償其所受
    損害云云，於法尚非有據。
六、綜上所述，原告依買賣契約之法律關係請求被告丙○○給付
    買賣價金248萬元及自87年3月27日起至清償日止按年息百分
    之5計算之遲延利息，為有理由。至其另請求被告張詠富應
    負連帶責任部分，為無理由，應予駁回。
七、原告另陳明願供擔保聲請宣告假執行，就原告勝訴部分，經
    核無不合，爰酌定相當之擔保金額予以准許，至於原告其餘
    假執行之聲請，業因訴之駁回而失所附麗，應併駁回之。
八、本案事證已臻明確，兩造其餘主張陳述及所提事證，經本院
    審酌後，認與判決結果無影響，爰不逐一論駁，附此敘明。
九、訴訟費用負擔之依據：民事訴訟法第79條、第85條第1項。
中    華    民    國    95    年    12    月    7     日
                        民事第二庭    法  官  林欣蓉
以上正本係照原本作成
如對本判決上訴，須於判決送達後20日內向本院提出上訴狀
中    華    民    國    95    年    12    月    7     日
                                      書記官  黃慧怡


司法院資訊處製作；財團法人民間司法改革基金會備份。
